臺灣高等法院臺中分院刑事判決　　　　96年度交上易字第22號
上　訴　人　臺灣臺中地方法院檢察署檢察官
上　訴　人
即　被　告　丁○○
　　　　　　　　　　　樓
選任辯護人　謝萬生律師
上列上訴人因過失傷害案件，不服臺灣臺中地方法院95年度交易
字第653號中華民國95年10月11日第一審判決（起訴案號：臺灣
臺中地方法院檢察署95年度偵字第13808號），提起上訴，本院
判決如下：
    主  文
原判決撤銷。
丁○○因過失傷害人，處有期徒刑貳月，如易科罰金，以銀元參
佰元即新臺幣玖佰元折算壹日。
    事  實
一、丁○○於民國（下同）95年3月25日下午2時10分許，駕駛車
    號Ｍ8─8865號自小客車，沿臺中縣大里市○○路由西向東
    往大里橋方向行駛，行近元堤路2段路燈編號56Ｇ5931ＢＡ2
    4電桿前時，理應注意「車輛行駛時，駕駛人應注意車前狀
    況．．．．．．，隨時採取必要之安全措施。」以及「超車
    時，前行車減速靠邊或以手勢或亮右方向燈表示允讓後，後
    行車始得超越，超越時應顯示左方向燈並於前車左側保持半
    公尺以上之間隔超過，行至安全距離後，再顯示右方向燈駛
    入原行路線。」之規定，而依當時情形，又無不能注意之情
    事，竟疏於注意車前狀況，亦未保持安全距離，適在其前方
    無駕駛執照之乙○○騎乘ＪＲＨ─051號重型機車搭載丙○○○，亦疏未注意車前狀況、見前方道路有坑洞即貿然偏向
    左方道路中線，丁○○仍貿然超越，致所駕駛之車輛右側車
    身與乙○○所騎機車之左手把發生擦撞，乙○○、丙○○○
    因而人車倒地，乙○○受有頭部外傷合併腦震盪、左臉及右
    膝挫擦傷、左眼瞼挫傷及瘀青、頸部扭傷等傷害；丙○○○
    則受有頭部外傷、併左上眼瞼裂傷、人中處擦傷、左手擦傷
    、左側臀部挫傷併恥骨骨折等傷害。丁○○於肇事後，隨即
    報警，並於警員到達現場時，自首犯罪，而接受裁判。
二、案經乙○○、丙○○○訴由臺中縣警察局霧峰分局報請臺灣
    臺中地方法院檢察署檢察官偵查起訴。
    理  由
一、訊據上訴人即被告丁○○對於其於上開時、地駕車與乙○○
    所騎乘之機車發生擦撞，致告訴人乙○○、丙○○○二人受
    有上開傷害之事實已坦承不諱，核與告訴人丙○○○指訴及
    證人乙○○證述之情節相符，並有道路交通事故現場圖、道
    路交通事故調查報告表、現場相片14張及財團法人仁愛綜合
    醫院診斷證明書2紙在卷足證。被告上訴否認有過失，辯稱
    ：係乙○○騎車突然左轉，伊猝不及防，且當日伊係直行，
    並非超車，應無過失云云。惟查告訴人乙○○機車本行駛在
    上訴人所駕自小客車前方約2台機車之距離，此事實業據證
    人即上訴人之妻戊○○到庭證述明確，且為上訴人所不否認
    之事實，則上訴人至本件肇事路段時，所駕自小客車已行至
    告訴人機車左方，自係超越前車，所辯並非超車云云，顯無
    足採。又被告既係超車，自應注意車前狀況及前車之動向，
    並與前車保持半公尺以上之間隔，上訴人既未依規定超車，
    所辯猝不及防，亦無足採。按車輛行駛時，駕駛人應注意車
    前狀況．．．．，隨時採取必要之安全措施；超車時，前行
    車減速靠邊或以手勢或亮右方向燈表示允讓後，後行車始得
    超越，超越時應顯示左方向燈並於前車左側保持半公尺以上
    之間隔超過，行至安全距離後，再顯示右方向燈駛入原行路
    線。道路交通安全規則第94條第3項、第101條第1項第5款分
    別定有明文。被告丁○○駕車自應注意上述道路交通安全規
    定，且依當時路狀，又無不能注意之情形，竟疏未注意，因
    而肇事，致人受傷，被告丁○○應有過失。雖本件告訴人乙○○亦疏未注意車前狀況，見道路中有坑洞時，貿然偏向左
    方道路中線，亦與有過失，但被告丁○○仍難辭過失之責，
    而被告之過失駕駛行為，核與告訴人等之受傷間，具有相當
    因果關係，事證明確，被告丁○○犯行洵堪認定。辯護人聲
    請將本件送車禍事故鑑定委員會鑑定責任歸屬，本院認本案
    事證已臻明瞭，無再調查之必要，爰不送鑑定，併予敘明。
二、被告行為後，刑法第41條第1項前段有關易科罰金折算之標
    準，業經總統於94年2月2日公布修正，自95年7月1日施行，
    由「得以1元以上3元以下折算1日，易科罰金」，並適用修
    正前罰金罰鍰提高標準條例第2條（現已刪除）之規定，提
    高為「得以新台幣1千元、2千元或3千元折算1日，易科罰金
    」，且刪除「因身體、教育、職業、家庭之關係或其他正當
    事由，執行顯有困難者」之條件，依修正施行後刑法第2條
    第1項「行為後法律有變更者，適用行為時之法律。但行為
    後之法律有利於行為人者，適用最有利於行為人之法律」之
    規定，比較修正前後刑法第41條第1項前段之規定，修正後
    之規定，並未較有利於被告，故本件應適用被告行為時即修
    正前刑法第41條第1項前段及修正前罰金罰鍰提高標準條例
    第2條之規定，諭知易科罰金之折算標準，即應以銀元3百元
    折算1日，經折算為新台幣後，應以新台幣9百元折算1日，
    併予敘明。又刑法第62條有關自首之規定，修正前之舊法規
    定為「必減」其刑，修正後改為「得減」其刑，此項變動影
    響行為人之刑罰法律效果，係屬新修正刑法第2條第1項之「
    法律變更」，被告自首之時間係於新修正刑法生效前，自應
    為新舊法比較，因修正前舊法規定為「必減」其刑，較有利
    於行為人，從而，應適用較有利於行為人之修正前刑法第62
    條之規定，減輕被告之刑。
三、核被告丁○○所為，係犯刑法第284條第1項前段之過失傷害
    罪。被告一行為而致告訴人乙○○、丙○○○二人受傷，觸
    犯上開罪名，屬同種想像競合，應從一重之刑法第284條第1
    項前段之過失傷害罪處斷。被告丁○○於肇事後，犯罪未發
    覺前，隨即向台中縣警察局霧峰分局交通分隊自首，而接受
    裁判，有警局筆錄及道路交通事故調查報告表、及台中縣警
    察局霧峰分局交通分隊道路交通事故肇事人自首情形紀錄表
    在卷可參，應依法減輕其刑。原審法院因認被告罪證明確，
    而予論科，固屬有據。被告上訴否認犯罪，指摘原判決不當
    ，雖無理由；檢察官依據告訴人請求以被告犯後態度不佳提
    起上訴，指摘原判決量刑過輕，亦無理由，均應予駁回。惟
    (1)被告素行良好、過失程度並非嚴重，所造成被害人之傷害
    亦非重大，原審亦認定被告犯後頗具悔意，而過失傷害罪之
    法定最重本刑為6個月，原審所處有期徒刑4月，顯然過重，
    已有未合；(2)本件肇事路段係劃有標線之道路，告訴人機車
    雖未緊靠右側行駛，但並無道路交通安全規則第95條第1項
    之適用，原審認定告訴人對於本件事故之發生，有違反道路
    交通安全規則第95條第1項之過失，亦有未合。自應由本院
    將原判決撤銷改判。爰審酌被告丁○○犯罪之動機、目的、
    過失之程度、告訴人乙○○亦與有過失、所造成被害人之傷
    害程度、及肇事後被告已表明願意賠償被害人之損害，惟因
    和解金額無法達成協議等一切情狀，量處如主文所示之刑，
    並諭知易科罰金之折算標準。
據上論斷，應依刑事訴訟法第369條第1項前段、第364條、第299
條第1項前段，刑法第2條第1項前段、第284條第1項前段、第55
條、修正前刑法第41條第1項前段、第62條前段，罰金罰鍰提高
標準條例第1條前段，修正前罰金罰鍰提高標準條例第2條，判決
如主文。
本案經檢察官甲○到庭執行職務。
中　　華　　民　　國　　96　　年　　3　　月　　27 　　日
            刑事第十庭  審判長法  官  林  照  明
                              法  官  蔡  名  曜
                              法  官  李  平  勳
上列正本證明與原本無異。
不得上訴。
                              書記官  許  哲  禎
中　  華　  民　  國　　96　　年 　 3 　 月　  28   　日
附錄論罪科刑實體法條文：
刑法第284條：
因過失傷害人者，處6月以下有期徒刑、拘役或500元以下罰金，
致重傷者，處1年以下有期徒刑、拘役或500元以下罰金。
從事業務之人，因業務上之過失傷害人者，處1年以下有期徒刑
、拘役或1千元以下罰金，致重傷者，處3年以下有期徒刑、拘役
或2千元以下罰金。
